臺灣高等法院臺中分院刑事判決　　　　 96年度上易字第129號
上　訴　人　臺灣臺中地方法院檢察署檢察官
被　　　告　丁○○
上列上訴人因被告竊盜案件，不服臺灣臺中地方法院95年度易字
2291號，中華民國95年11月9日第一審判決 （起訴案號：臺灣臺
中地方法院檢察署95年度偵字第4384），提起上訴，本院判決如
下：
    主  文
上訴駁回。
    理  由
一、公訴意旨略以：被告丁○○於民國（下同） 94年9月19日凌
    晨1時30分許前某時， 見被害人甲○○所經營位於臺中市○
    區○○路一段171號二樓之一之中華美服裝店， 並未上鎖有
    機可乘，竟意圖為自己不法之所有，侵入竊取被害人所有新
    臺幣（下同）二萬三千元、新光商業銀行面額二百萬元定期
    存款單一張、臺中市第二信用合作社面額一百萬元定期存款
    單一張、新光銀行存摺六本、印章七枚、身分證一張及票號
    為ＣＬ0000000號、面額為八萬零四百元、發票人為
    麒麟峰溫泉股份有限公司，付款人為彰化商業銀行東勢分行
    之支票一張等物得逞，被害人發現上情報警處理，嗣於94年
    9月26日， 上開支票經不知情之證人賴秀惠在臺中第二信用
    合作社水湳分社提示，始循線查獲，案經臺中市警察局第一
    分局報告偵辦，因認被告涉有刑法第320條第1項之竊盜罪嫌
    云云。
二、按犯罪事實應依證據認定之，無證據不得認定犯罪事實；又
    不能證明被告犯罪者，應諭知無罪之判決，刑事訴訟法第15
    4條第2項、第301條第1項分別定有明文。次按所謂認定犯罪
    事實之證據，係指足以認定被告確有犯罪行為之積極證據而
    言，該項證據自須適合於被告犯罪事實之認定，始得採為斷
    罪之資料；又事實之認定，應憑證據，如未能發現相當確實
    證據，或證據不足以證明，自不能以推測或擬制之方法，以
    為裁判之基礎，最高法院29年上字第3105號、40年臺上字第
    86號判例著有明文。又按認定犯罪事實所憑之證據，無論係
    直接證據或間接證據，其為訴訟上之證明，須於通常一般之
    人均不致有所懷疑，而得確信其為真實之程度者，始得據為
    有罪之認定，倘其證明尚未達到此一程度，而有合理之懷疑
    存在，復無其他調查途徑可尋，法院即應為無罪之判決；又
    認定犯罪事實應依證據，為刑事訴訟法所明定，故被告否認
    犯罪事實所持之辯解，縱屬不能成立，仍非有積極證據足以
    證明其犯罪行為，不能遽為有罪之認定，最高法院76年臺上
    字第4986號、30年上字第1831號判例著有明文。
三、公訴人認被告涉有上開竊盜罪嫌，無非係以被害人甲○○於
    警詢中證述綦詳，及證人賴秀惠、黃玉泉於偵查中之證述，
    復有臺中市警察局第一分局受理刑事案件報案三聯單各一紙
    、現場環境圖一紙、臺灣票據交換所臺中市分所函附之掛失
    止付票據提示人資料查報表、遺失票據申報書各一紙、退票
    理由單及票據正反面、案外人乙○○照片一紙在卷可按，為
    其主要依據。訊據被告否認有上開竊盜犯行，辯稱：伊並未
    侵入臺中市○區○○路一段171號二樓之一 之中華美服裝店
    內竊取物品；伊與黃玉泉是朋友，於94年9月23日晚間， 伊
    與友人乙○○同至賴秀惠位於臺中市○○路○段56之 1號二
    樓之四住處，因先前曾透過黃玉泉向賴秀惠借三萬元買毒品
    ，沒錢歸還，乙○○就拿出上開支票交給伊，由伊將該張支
    票交付賴秀惠以清償借款，並要求賴秀惠提示兌現後，將超
    出三萬元之款項歸還等語。
四、經查，被害人甲○○於原審指稱：伊住在臺中市○區○○路
    一段171號八樓之十二，94年9月19日凌晨1時多許， 伊太太
    拿東西到同號二樓之一的中華美服裝店之倉庫存放，當她上
    二樓時，依稀有看到歹徒從中華美服裝店跑出來，事後發現
    歹徒將鐵櫃抽屜強行打開取走皮包、現金、存簿、支票、印
    章、定期存款單，但報警後，警察沒有採到可以辨識的指紋
    等語，其於警詢時亦供述：沒有發現歹徒，沒有錄影設備等
    語屬實，是依被害人甲○○之指述，僅能證明其所開設之中
    華美服裝店於94年9月19日凌晨1時多許曾有遭竊之事實，尚
    無法遽以推論即為被告所行竊。再觀以卷附之臺中市警察局
    第一分局受理刑事案件報案三聯單一紙、現場環境圖一紙，
    係被害人甲○○所開設之中華美服裝店遭竊後報案警察所製
    作之紀錄，而臺灣票據交換所臺中市分所函附之掛失止付票
    據提示人資料查報表、遺失票據申報書各一紙、退票理由單
    及票據正反面，亦係被害人甲○○就所失竊之上開支票，向
    臺灣票據交換所臺中市分所申報遺失後處理之紀錄，然此亦
    只能證明上開支票係遭人竊取後提示，並無法認定被告即係
    下手偷竊上開支票之行為人。被告雖辯稱：上開支票係乙○○於94年9月23日在賴秀惠住處交付給伊， 伊再交給賴秀惠
    ，用以清償借款云云。然證人賴秀惠於原審審理時證述：「
    94年 9月23日丁○○到小麵攤來，先跟黃玉泉說要借錢，但
    黃玉泉沒有錢，就跟我說丁○○要借錢，因那時我作生意很
    忙，且丁○○於前一個禮拜借款尚未清償，我要求要有擔保
    ，後來等小吃攤收攤後，回到家中，丁○○由他口袋的小皮
    夾內拿出上開支票，說是作生意正當來源取得，並說過二天
    就可以提示兌現，我才借錢給他，與丁○○同來的那位男子
    比丁○○高一點，當時支票並不是從那位男子身上拿出來的
    」等語，核與證人黃玉泉於原審審理時結證稱：「丁○○來
    我一樓店裡向賴秀惠借三萬元，賴秀惠是在二樓住家拿錢給
    丁○○，我親眼看到丁○○從身上的公事包拿系爭支票交給
    賴秀惠作為擔保，並說是做生意取得，與丁○○同來的那名
    男子沒有很高，微胖，沒有一百九十公分那麼高」等語相符
    。再核被告所指交付支票的案外人乙○○，身高有一百九十
    公分高，此有乙○○照片一紙存卷可憑，依東方人之身材，
    一百九十公分之身高並不多見，如案外人乙○○於94年9 月
    23日確有陪同被告前去證人賴秀惠住處，證人賴秀惠、黃玉
    泉當有深刻印象，然證人賴秀惠、黃玉泉卻同時證述與被告
    同來之人僅比被告高一點，且上開支票是由被告自其身上取
    出甚明，顯見被告上開辯解是否為真，尚有可疑。惟縱被告
    上開辯解是否屬實猶待查證，然依一般經驗法則，盜贓物之
    取得或出於竊盜、收受、故買贓物及侵占離本人所持有之物
    ，或因不知情而取得，原因非只一端，可知茍證人黃玉泉、
    賴秀惠證稱上開支票係由被告所交付為真，此亦僅可認定被
    告持有之上開支票係屬贓物，但就被告取得該贓物之來源為
    何，尚無法依檢察官所舉之證據直接認定必係被告竊盜所得
    ，即便被告上開所辯不足採，亦無法逕認被告確有本件竊盜
    犯行。再參諸被害人所失竊者計有現金二萬三千元、新光商
    業銀行面額二百萬元定期存款單一張、臺中市第二信用合作
    社面額一百萬元定期存款單一張、新光銀行存摺六本、印章
    七枚、身分證一張及系爭支票一張等物，然本件除系爭支票
    外，並未查獲其餘失竊之物，尚不得僅以系爭支票係被告交
    付予賴秀惠之事實，遽推認上揭物品均為被告所竊取。原審
    因認公訴人所提出之證據方法，仍存有多項合理之懷疑，無
    法證明被告即係本案竊盜之行為人至一般人均信為真實之程
    度，復查無其他積極證據足資證明被告有何竊盜之行為，而
    諭知被告無罪之判決，其認事用法，核無不合，檢察官上訴
    意旨謂證人賴秀惠、黃玉泉既均證稱系爭支票係自被告身上
    取出，且經提示乙○○照片後亦均稱對該人無印象，是系爭
    支票乃乙○○交付予被告乙節，應係被告所為杜撰卸責之詞
    等語，指摘原判決不當，然觀諸被告所稱伊與乙○○在監獄
    是同房，且均施用毒品，二人是好朋友，為騙錢購買毒品，
    故於向乙○○借得系爭支票後，乃佯稱為生意客票以取信於
    黃玉泉、賴秀惠，並要求賴秀惠返還抵償債務後之餘款云云
    ，尚不違常情；縱所稱系爭支票為乙○○所交付乙節係屬虛
    捏，惟事實審法院對於證據之取捨，依法雖有自由判斷之權
    ，然積極證據不足證明犯罪事實時，被告之抗辯或反證縱屬
    虛偽，仍不能以此資為積極證據應予採信之理由，本件既查
    無積極證據足資證明被告確有竊盜犯行，業如前述，檢察官
    未再提出積極事證，仍執陳詞上訴指摘原判決不當，其上訴
    為無理由，應予駁回。至本案被告是否另涉犯有贓物或其他
    罪責，則應由檢察官另行依法偵辦，併此敘明。
五、據上論斷，應依刑事訴訟法第368條，判決如主文。
本案經檢察官丙○○到庭執行職務。
中　　華　　民　　國　　96　　年　　3　　月　 　1 　　日
　　　　　　　刑事第四庭  審判長法　官　洪　耀　宗
　　　　　　　　　　　　　　　　法　官  劉　登　俊
　　　　　　　 　 　　　　　　　法　官  陳　欣　安
上列正本證明與原本無異。
不得上訴。
                                書記官  阮　正　枝
中　　華　　民　　國　　96　　年　　3 　　月　　1 　　日
